臺灣士林地方法院民事判決　　　　　　　110年度湖訴字第3號
原　　　告
即反訴被告　發福伯伯新媒體股份有限公司

法定代理人　邱于庭　
訴訟代理人　林玠民律師
被　　　告
即反訴原告　始祖鳥互動娛樂股份有限公司

法定代理人　錢幽蘭　
訴訟代理人　王晸怡　
　　　　　　俞伯璋律師
複代理人　　齊文安律師
上列當事人間給付承攬報酬等事件，經本院於民國110 年8 月26
日言詞辯論終結，判決如下：
    主      文
原告之訴及假執行之聲請均駁回。
本訴訴訟費用由原告負擔。
反訴原告之訴及假執行之聲請均駁回。
反訴訴訟費用由反訴原告負擔。
    事實及理由
壹、本訴部分：
一、原告主張：
(一)原告於民國108 年7 月間承攬被告所委託「黃小玫×龍族幻
    想日本音樂影片」（下稱系爭影片）之拍攝與後製工作（下
    稱系爭工作），雙方約定系爭工作之承攬報酬為新臺幣（下
    同）157 萬5,000 元（含稅），系爭工作之尾款（即總報酬
    30% ）47萬2,500 元（下稱系爭尾款）應於交付影片後14日
    內付清（此承攬契約下稱系爭契約）。嗣原告於同年10月10
    日交付系爭影片，歷經被告多次要求及修改，於同年11月7
    日交付最終定稿並經被告驗收，依約被告應於同年11月21日
    前付清系爭尾款。詎料，被告藉詞推託，迄今仍未給付，爰
    依兩造間之承攬契約及民法505 條第1 項規定，訴請被告給
    付系爭尾款等語。
(二)對於被告抗辯之陳述：
    報價單固然有記載4K，但關於4K畫質、3D特效等，均是假議
    題，檔案轉4K只是格式問題，經過轉檔即可，重點在於影片
    中之內容、各角色之形象，及其他各方面之創作。且被告於
    溝通過程取已消前往四國拍攝之要求（參照原證3第3頁，見
    本院卷第51頁）。然而，被告於完成驗收後，剋扣原應給付
    之系爭尾款，另要求以新價格、新工作內容取代原先之報價
    單，經原告多次拒絕；原告自得依民法264 條第1 項規定主
    張同時履行抗辯，拒絕交付具4K畫質之系爭影片，並非系爭
    影片存有被告所述瑕疵，亦無應行修補之問題。被告片面解
    除系爭契約，並不合法等語。
(三)聲明為：
  1.被告應給付原告47萬2,500元，及自起訴狀繕本送達翌日起
    至清償日止，按週年利率5%計算之利息。
  2.願供擔保請准宣告假執行。
二、被告抗辯：
(一)原告於108 年11月7 日交付之影片並不符合雙方約定之品質
    而有瑕疵，例如：原告製作之影片並非4K（即解析度至少為
    3840×2160以上）規格，且當時傳送的影片只有小檔（即經
    調降畫面解析率後之較小檔案），沒有交付大檔（即解析度
    較高之較大檔案），也未具備「四國實拍」、「後製3D特效
    製入」等符合雙方約定債之本旨內容，幾經催告仍未補正，
    因龍族幻想遊戲上市已有一段時間，且原告的拖延導致被告
    錯過108 年耶誕節及109 年元旦假日檔期之良好行銷時機，
    是依民法第493條、第494條規定，被告得解除系爭契約。而
    被告已於109 年1 月8 日寄發存證信函（下稱系爭存證信函
    ）通知原告解約，故無再行給付報酬（含系爭尾款）之義務
    。
(二)原告自行提出要求修改影片內容（腳本）、減少前往四國拍
    設之場景，但並未減少價金、提出新的（即減價後）報價單
    ，更未經被告法務稽核，故無原告所述被告已同意變更契約
    內容之問題等語。
(三)聲明為：
  1.原告之訴駁回。
  2.如受不利判決，願供擔保請准免為假執行之宣告。
四、法院之判斷：
(一)原告主張兩造間成立系爭契約，由其承攬被告所委託「黃小
    玫×龍族幻想日本音樂影片」（即系爭影片）之拍攝與後製
    工作，雙方約定系爭工作之承攬報酬為157 萬5,000 元（含
    稅），除系爭尾款（即總報酬30%）47 萬2,500 元外，被告
    已經給付等節，業據提出報價單（見本院卷13至15頁）為憑
    ，此部分並為被告所不爭執，堪信屬實。
(二)關於原告請求被告給付系爭尾款部分，被告則以前詞置辯。
    是本件應審酌之爭點為：1.原告有無依約完成系爭工作，並
    將合於約定之系爭影片交付被告？2.原告得否以被告未於約
    定期日給付系爭尾款，主張同時履行抗辯，拒絕交付具4K畫
    質之系爭影片？3.系爭契約是否已經被告合法解除？4.原告
    請求被告給付系爭尾款是否有據？茲分別析論如下：
  1.原告並未依系爭契約，將合於約定規格之4K畫質、含「四國
    實拍」內容之系爭影片交付被告，難認已完成約定之工作：
    查，由原告所提出經被告核章之報價單（下稱系爭報價單，
    見本院卷第13至14頁）觀之，報價項目中確有記載「四國實
    拍」之內容，且載明製作物規格為4K。原告雖主張兩造曾召
    開會議討論，嗣被告決議不前往四國實拍，4K畫質只是格式
    問題，經過轉檔就可以云云。然而，HD（1080i）畫質之影
    片雖可藉由轉檔軟體轉換為4K格式之影片，但轉檔後之影片
    會有失真問題；且製作物之規格既已於系爭契約中明確約定
    ，雙方均受拘束，即應依債之本旨而為履行，不應以單方之
    觀點解釋其義務內容，否則明載之約定豈非形同虛設、毫無
    意義？此顯然不符私法契約之精神。本件原告既未交付系爭
    契約約定規格4K之影片予被告，自難認其所提出之給付合於
    債務本旨，即難認其已完成約定之工作。又，關於原告未前
    往四國實拍以製作系爭影片乙節，涉及契約內容變更問題，
    被告既否認同意變更，且陳稱係原告自行提出要求，則原告
    就其主張被告曾同意系爭影片內容可不含四國實拍部分，自
    應負擔舉證之責。然而，由原告所提出本件相關承辦人員間
    之聯繫紀錄內容以觀（即原證3 ，見本院卷第47至57頁），
    實不足憑認係被告提出修改契約內容，抑或被告已同意該項
    修改內容，而原告復未能提出其他確切之證據以明，自難認
    原告提出之影片（小檔）內容已合於系爭契約之約定。至於
    被告抗辯原告提供之影片（小檔）內容不具3D特效製入乙節
    ，被告並未就原告交付之影片內容具體指摘或未舉證以明，
    此部分則難憑採，附此敘明。
  2.原告不得以被告未給付系爭尾款為由，主張同時履行抗辯，
    拒絕交付4K規格畫質之系爭影片：
    按，當事人互相表示意思一致者，無論其為明示或默示，契
    約即為成立，第153 條第1 項定有明文。且基於私法自治及
    契約自由原則，當事人得自行決定契約之種類及內容，以形
    成其所欲發生之權利義務關係，且不限於民法規定之有名契
    約，即其他非典型之無名契約亦無不可。又，依契約嚴守原
    則，當事人本於自由意思訂定契約，如已合法成立，即應依
    該契約之內容或本旨而履行，其私法上之權利義務，亦應受
    其拘束，非一造於事後所能主張增減（最高法院18年上字第
    127 號判例、18年上字第484 號判例意旨參照）。查，經被
    告蓋章回傳之系爭報價單，附款中已約明：「報價單經回簽
    後，訂金於十四日內支付，國內拍攝支付百分之五十訂金，
    國外拍攝支付百分之七十訂金，餘款需於交付影片後十四日
    內結清。」（下稱系爭條款，見本院卷第15頁）。是以，依
    系爭條款內容，原告應先行提供4K規格畫質及約定內容之系
    爭影片予被告，被告始有給付系爭尾款之義務，且該約定內
    容並未違反強制或禁止規定，當有拘束兩造之效力，排除民
    法第264 條關於同時履行抗辯權規定之適用。準此，原告以
    被告未給付尾款為由，拒絕交付4K規格畫質之系爭影片，自
    非有據。
  3.系爭契約並未經被告合法解除：
    又按，工作有瑕疵者，定作人得定相當期限，請求承攬人修
    補之。承攬人不於前項期限內修補者，定作人得自行修補，
    並得向承攬人請求償還修補必要之費用。如修補所需費用過
    鉅者，承攬人得拒絕修補，前項規定，不適用之。承攬人不
    於前條第一項所定期限內修補瑕疵，或依前條第三項之規定
    拒絕修補或其瑕疵不能修補者，定作人得解除契約或請求減
    少報酬。但瑕疵非重要，或所承攬之工作為建築物或其他土
    地上之工作物者，定作人不得解除契約。民法第493 條、第
    494 條分別定有明文。經核，檢視被告所提出其承辦人員寄
    發給原告之電子郵件（即被證2 ，寄件日期分別為108 年12
    月12日至同年月18日間，見本院卷119至123頁），由其內容
    整體以觀，被告人員並未全盤否定或完全不可能接受原告為
    其製作之影片，係以原告提供之影片內容涉有腳本變更、減
    少拍攝場景等因素，要求原告提供新的報價單或減少價金，
    然並非定相當期限請求原告先行修補不符約定內容之瑕疵。
    復以，原告當時交付予被告之影片應非不可修補，是則被告
    於109 年1 月8 日寄發存證信函（詳被證4 ，見本院卷第12
    5至129頁）予被告，逕為解約之意思表示，即不符前揭民法
    第493條、第494條之要件，自無從發生合法解約之法律效果
    。準此，被告抗辯其有權並已解除系爭契約云云，並非可採
    。
  4.原告請求被告給付系爭尾款並非有據：
    承前所述，原告既未先行對被告提出合於最初約定或嗣後已
    合意變更內容，且為規格4K畫質之影片予被告，系爭尾款之
    給付條件即未成就，則原告逕行請求被告給付系爭尾款，當
    非有據。
五、從而，原告本於兩造間承攬契約之法律關係，請求被告給付
    系爭尾款47萬2,500 元及法定遲延利息，為無理由，應予駁
    回。又原告之訴既經駁回，其假執行之聲請即失所附麗，應
    併予駁回。
貳、反訴部分：
一、反訴原告除援引本訴之答辯，並主張：反訴被告未依系爭契
    約交付合於4K規格畫質及約定內容（即至日本「四國實拍」
    、「後製3D特效製入」）之系爭影片，且經通知仍未完成並
    交付影片以補正其瑕疵，其業以系爭存證信函通知原告解除
    系爭契約，應符合民法第494 條、第502 條之規定。爰依民
    法第259 條規定，請求反訴被告返還前於108 年9 月20日給
    付之承攬報酬（即系爭尾款以外、70% 之工作報酬），並加
    給法定遲延利息等語。聲明為：1.反訴被告應給付反訴原告
    110 萬2,500 元，及自108 年9 月20日起至清償日止，按週
    年利率5%算之利息；2.願供擔保請准宣告假執行。
二、反訴被告則援引本訴之主張，另抗辯：其提供之影片並無瑕
    疵，或瑕疵並非重要；退步而言，其亦得主張同時履行抗辯
    ，反訴原告解除系爭契約並不合法等語。並聲明：1.反訴原
    告之訴駁回；2.如受不利判決，願供擔保請准免為假執行之
    宣告。
三、法院之判斷：
    本件反訴原告本於民法第259 條有關解除契約回復原狀之規
    定，請求反訴被告返還前已給付之承攬報酬。是反訴部分，
    主要之爭點在於：系爭契約是否已經反訴原告合法解除？就
    此，上開本訴部分，業已認定系爭契約並未經反訴原告合法
    解除。準此，系爭契約既未經合法解除而仍存在，反訴原告
    自無從請求反訴被告回復原狀、返還已給付之報酬。
四、從而，反訴原告本於民法第259 條規定之法律關係，請求反
    訴被告給付110 萬2,500 元，及自108 年9 月20日起算之法
    定利息，為無理由，應予駁回。又反訴原告之訴既經駁回，
    其假執行之聲請即失所附麗，應併予駁回。
參、本件事證已明，兩造其餘攻擊防禦方法及所提證據，經審酌
    後認與本件判決結果不生影響，爰不再逐一論述，併此敘明
    。
肆、訴訟費用負擔之依據︰民事訴訟法第78條。
中    華    民    國   110    年    9     月    24    日
                  內湖簡易庭法  官  施月燿
以上為正本係照原本作成。
如不服本判決，應於送達後20日內，向本院提出上訴狀並表明上
訴理由，如於本判決宣示後送達前提起上訴者，應於判決送達後
20日內補提上訴理由書（須依對造人數附繕本）。
中    華    民    國   110    年    9     月    24    日
                            書記官  朱鈴玉